最高法院刑事判決　　　　　　九十六年度台上字第五一０九號
上　訴　人　甲○○
上列上訴人因違反毒品危害防制條例案件，不服台灣高等法院高
雄分院中華民國九十六年六月十三日第二審判決（九十六年度上
訴字第八九０號，起訴案號：台灣高雄地方法院檢察署九十三年
度偵字第一四二四四號），提起上訴，本院判決如下：
    主  文
原判決撤銷，發回台灣高等法院高雄分院。
    理  由
本件原判決認定：上訴人甲○○基於意圖營利之概括犯意，先於
民國九十三年六、七月間，向不詳姓名綽號「魚翅」之成年男子
販入不詳數量之第一級毒品海洛因後，嗣於九十三年七月一日下
午六時許，經施王美霞撥打上訴人所有之0000000000
號行動電話，向上訴人表示欲購買海洛因，上訴人即於同日下午
七時許，在高雄市○○區○○路與中正路口，以新台幣（下同）
八萬元之價格，販賣海洛因半兩予施王美霞。復於九十三年七月
十四日下午七時三十分許，上訴人又在高雄市○○區○○路八十
九號四樓之六號住處，向該綽號「魚翅」者販入，並已受領如原
判決附表一編號１所示之海洛因，惟尚未及將價金交付綽號「魚
翅」者之前，即為警查獲，並扣得上訴人所有如原判決附表一所
示之物品等情。因而撤銷第一審關於販賣第一級毒品部分之科刑
判決，改判仍論上訴人以連續販賣第一級毒品罪，處有期徒刑拾
參年，並為相關從刑之宣告。固非無見。
惟按：(一)、被告之自白須以補強證據證明其確與事實相符，方可
為認定犯罪事實之證據；而所謂補強證據，自以具有證據能力者
為其前提。又證人就其本人親身經歷之事實經過，到庭而為陳述
，其證言固得採為被告犯罪之證據；惟證人以聽聞自第三人在審
判外之陳述作為內容，到庭而為轉述者，則其所轉述之內容既係
第三人審判外之陳述，仍屬傳聞證據，除法律有特別規定者外，
不得作為證據。原判決認定上訴人於九十三年七月一日下午，販
賣海洛因半兩予施王美霞，得款八萬元等情部分，係以上訴人於
警詢及偵查中自白：伊於九十三年七月一日下午六、七時許，曾
幫施王美霞購買半兩海洛因，在高雄市○○區○○路與中正路口
交貨予施王美霞並收取價金八萬元等情不諱，另經證人即查獲上
訴人之警員呂鴻昌於偵查時證稱：「我們先查獲甲○○，在現場
時甲○○的行動電話一直響，我就拿起來聽，對方是一婦人，他
要找綽號小虎（即甲○○），他在電話誤以為我是小虎，說要買
半兩『軟的』（指海洛因），並說不要和上次一樣，上次的不夠
純，如果和上次一樣就要退貨。當時是七月十四日晚上八點左右
，我們帶甲○○到警察局刑事組，甲○○說此婦人（即施王美霞
）以前曾向他買過一次海洛因。」等語，資為其所憑之證據（見
原判決第三頁，理由貳、二之(一)）。然查證人呂鴻昌上開證詞中
，有關施王美霞在電話中提及曾於九十三年七月十四日之前，向
上訴人購買海洛因之事實，應係呂鴻昌聽聞自施王美霞於審判外
之陳述，原判決並未敘明其有何合於傳聞法則之例外而得採為證
據之理由，逕採之為上訴人前揭自白之補強證據，揆諸首開說明
，難謂已符採證法則，且有判決理由欠備之違法。(二)、犯販賣第
一級毒品罪者，其供犯罪所用之財物，固應優先適用毒品危害防
制條例第十九條第一項義務沒收之規定，予以沒收；但如係供犯
罪預備之物，則不能適用上開特別規定，而須依刑法第三十八條
第一項第二款為沒收之宣告。經查扣案如原判決附表一編號４、
５所示之小夾鏈袋五十七個、大夾鏈袋八十一個等物，依卷附之
第一審勘驗筆錄所載暨上訴人於第一審之供述，均係尚未使用之
空袋（見第一審卷第一三三、二０九頁），是其雖可供包裝毒品
之用，但既尚未使用，則應衹係供犯罪預備之物，原判決認係供
犯罪之用，援引毒品危害防制條例第十九條第一項之規定諭知沒
收（見原判決第十一頁，理由貳、四之(二)），併有判決適用法則
不當之違背法令。以上或為上訴意旨所指摘，或為本院得依職權
調查之事項，應認原判決有撤銷發回之原因。
據上論結，應依刑事訴訟法第三百九十七條、第四百零一條，判
決如主文。
中　　華　　民　　國　九十六　年　　九　　月  二十一  日
                      最高法院刑事第五庭
                          審判長法官  林　增　福
                                法官  邵　燕　玲
                                法官  張　清　埤
                                法官  陳　世　雄
                                法官  蔡　國　在
      本件正本證明與原本無異
                                      書  記  官
中　　華　　民　　國　九十六　年　　九　　月  二十九  日
                                                 H
